【裁判字號】    98,聲判,224
【裁判日期】    990222
【裁判案由】    聲請交付審判
【裁判全文】
臺灣臺北地方法院刑事裁定             98年度聲判字第224號
聲  請  人
即  告訴人  甲○○
代  理  人  孔繁琦律師
            顏維助律師
            陳憲政律師
被      告  乙○○
上列被告因妨害名譽案件，經臺灣臺北地方法院檢察署檢察官於
98年8月25日以98年度偵字第14028號為不起訴處分，聲請人聲請
再議，再經臺灣高等法院檢察署於98年11月10日以98年度上聲議
字第7118號處分書駁回再議，聲請人聲請將本件交付審判，本院
裁定如下：
    主  文
聲請駁回。
    理  由
一、聲請交付審判意旨略以：(一)原處分對於被告乙○○係於任何
    人均可進出聽聞之法院為不實誹謗告訴人名譽之行為，已有
    散布於眾之意圖，及被告係透過不知情之訴訟代理人出席系
    爭民事庭而為指摘或傳述不實言論之情事，應論以誹謗罪之
    間接正犯，均未審酌，顯有認定事實及適用法律錯誤之情事
    ；(二)原處分未審酌被告乙○○係基於不法侵占告訴人系爭房
    屋之惡意，公然於公開審理庭及民事答辯狀中無端指摘告訴
    人財務狀況不良，自不符「自衛、自辯及保護自身合法權利
    之利益」適用之「善意」要件，逕予認定被告所陳與訟爭事
    項有關而有刑法第310條第3項、第311條之不罰情事，所認
    定之事實及適用之法條，顯有重大違誤，自應諭知交付審判
    云云。
二、按告訴人不服上級法院檢察署檢察長或檢察總長認再議為無
    理由而駁回之處分者，得於接受處分書後10日內委任律師提
    出理由狀，向該管第一審法院聲請交付審判，刑事訴訟法第
    258條之1第1項定有明文。本件聲請人即告訴人甲○○以被
    告乙○○涉犯妨害名譽罪嫌，向臺灣臺北地方法院檢察署提
    出告訴，經該署檢察官為不起訴處分後，聲請人不服，復向
    臺灣高等法院檢察署聲請再議，嗣經該署檢察長以再議無理
    由而駁回之，聲請人於民國98年11月18日收受前開再議駁回
    處分書後同年11月25日委任律師向本院聲請交付審判，有前
    揭不起訴處分書、處分書、送達證書及刑事交付審判聲請狀
    等附卷可憑，本件聲請並未逾期，首先敘明。
三、次按告訴乃論之罪，其告訴應自得為告訴之人知悉犯人之時
    起，於六個月內為之。告訴乃論之罪，其告訴已逾告訴期間
    者，應為不起訴之處分，刑事訴訟法第237條、第252條第5
    款分別定有明文。又法院認為交付審判之聲請不合法或無理
    由者，應駁回之，刑事訴訟法第258之3第2項前段亦有明文
    。
（一）經查，本件聲請人委託訴訟代理人顏維助律師於97年1月2
      1日向台灣士林地方法院（下稱士林地院）起訴被告返還
      台北市○○區○○街21巷92弄8號2樓之房屋（下稱系爭房
      屋）一案，士林地院內湖簡易庭受理後定於97年3月27日
      進行調解程序，被告乙○○則於97年3月21日提出「民事
      答辯狀」（下稱系爭民事答辯狀），兩造均未親自出庭，
      均委任訴訟代理人出席該日之調解，聲請人之訴訟代理人
      顏維助律師已於97年3月27日當庭收受被告之系爭民事答
      辯狀，嗣因雙方差距過大而調解不成立等情，有起訴狀、
      系爭民事答辯狀、士林地院內湖簡易庭民事報到單、調解
      紀錄表、調解程序筆錄、兩造之民事委任狀等在卷可稽（
      附於本院卷第27頁至42頁）。
（二）次查，聲請人於97年11月3日具狀告訴被告乙○○誹謗一
      事，係指被告乙○○於97年3月27日，在台灣士林地方法
      院民事庭97年度湖調字第25號所有權移轉登記事件審理中
      ，以「系爭民事答辯狀」及於3月27日開庭時，公開指摘
      聲請人：(1)89年間，原告（即告訴人甲○○）因經濟發生
      問題需求資金，將系爭房屋以新台幣1500萬元出售予被告
      ；(2)89年間，原告因經營事業，財務出現缺口，故賣屋求
      現，..等語，惡意主張非事實之陳述，嚴重影響聲請人之
      信譽，因認被告涉犯刑法第310條第1項、第313條之妨害
      名譽罪嫌等情，亦有聲請人之刑事告訴狀在卷可稽（97他
      字第1024 8號卷第1頁）。而聲請人告訴被告乙○○所犯
      刑法第310條第1項、第313條之罪，依刑法第314條之規定
      ，為告訴乃論之罪，聲請人應於知悉犯人之時，於六個月
      內告訴，因聲請人之訴訟代理人顏維助已於97年3月27日
      收受「系爭民事答辯狀」，其收受之效力應及於聲請人（
      最高法院29年抗字第531號判例參照），故聲請人於97年3
      月27日即知悉被告涉犯上開罪嫌，卻遲至97年11月3日始
      委任代理人顏維助對被告提出告訴，有偵查卷首頁收案日
      期戮章可憑，已逾上述告訴期間，揆諸前揭說明，檢察官
      為不起訴之處分，於法並無不合。聲請人之告訴既不合法
      ，其交付審判之聲請自不合法，依諸上開規定，應駁回其
      聲請。
四、依刑事訴訟法第258條之3第2項前段裁定如主文。
中    華    民    國    99    年    2     月    22    日
              刑事第八庭    審判長法  官  林鳳珠
                                  法  官  詹慶堂
                                  法  官  楊蕙芬
上正本證明與原本無異。
本裁定不得抗告。
                                  書記官  黃鈴容
中    華    民    國    99    年    2     月    22    日

司法院資訊處製作；財團法人民間司法改革基金會備份。
